【裁判字號】    95,交聲,632
【裁判日期】    950908
【裁判案由】    違反道路交通管理處罰條例聲明異議
【裁判全文】
臺灣士林地方法院交通事件裁定        95年度交聲字第632 號
原處分機關  臺北市交通事件裁決所
異  議  人
即受處分人  甲○○
上列異議人即受處分人因違反道路交通管理處罰條例案件，對於
臺北市交通事件裁決所民國95年8 月4 日北市裁三字第裁22-AZ0
000000號所為之處分聲明異議（原舉發案號：臺北市政府警察局
舉發違反道路交通管理事件通知單北市警交大字第AZ0000000 號
），本院裁定如下：
    主  文
異議駁回。
    理  由
一、按道路交通管理處罰條例第60條第2 項第3 款規定，汽車駕
    駛人，駕駛汽車不遵守道路交通標誌、標線、號誌之指示者
    ，處新臺幣（下同）900 元以上1,800 元以下罰鍰。復按民
    國90年1 月17日公布、同年6 月1 日施行之道路交通管理處
    罰條例第63條第1 項第1 款規定，汽車駕駛人，有第60條第
    2 項第3 款情形者，除依原條款處罰鍰外並記違規點數1 點
    。查道路交通管理處罰條例第63條第1 項第1 款規定，於94
    年12月28日修正，該修正規定刪除汽車駕駛人，有第60條第
    2 項第3 款違規情形者之記點規定，該規定經行政院於95年
    6 月23日以院臺交字第0950087685號令發布於95年7 月1 日
    施行。
二、原處分意旨略以：異議人即受處分人甲○○駕駛車牌號碼52
    7-CB號營業一般小客車，於95年6 月6 日上午10時2 分許，
    在臺北市信義區○○○路○ 段，經臺北市政府警察局信義分
    局員警拍照逕行舉發「紅燈時汽車佔用機車停等區」違規，
    爰依道路交通管理處罰條例第60條第2 項第3 款規定處罰鍰
    900 元。
三、異議意旨略以：伊於前述時間，駕駛車號527-CB號營業小客
    車行經系爭路口，當時交通號誌正值綠燈轉為黃燈狀態下，
    伊本得於號誌轉為紅燈前右轉，但見車前行人穿越道遠處已
    有行人通行，故決定煞車禮讓行人，惟因煞車時間不足而停
    入機車停等區內，伊係因禮讓行人而佔用機車停等區，而非
    故意佔用機車停等區，據此聲明異議云云。
四、經查：
  (一)道路交通標誌標線號誌設置規則第174 之2 條規定，機車停
    等區線，用以指示機器腳踏車駕駛人於紅燈亮時行駛停等之
    範圍，其他車種不得在停等區內停留。本標線視需要設置於
    行車速限每小時60公里以下之道路，且設有行車管制號誌路
    口之停止線後方。又圓形黃燈用以警告車輛駕駛人及行人，
    表示紅色燈號即將顯示，屆時將失去通行路權，同規則第20
    6 條第4 款亦有明定。
  (二)本件異議人即受處分人甲○○於95年6 月6 日上午10時2 分
    許，駕駛車牌號碼527-CB號營業一般小客車，行經臺北市信
    義區○○○路○ 段與嘉興街交岔路口之事實，業據異議人自
    承在卷，並有臺北市政府警察局北市警交大字第AZ0000000
    號舉發違反道路交通管理事件通知單影本1 紙及舉發照片1
    張附卷可稽，此部分事實洵堪認定。
  (三)異議人辯以：當時交通號誌正值綠燈轉為黃燈之際，見車前
    行人穿越道遠處已有行人通行，故決定煞車禮讓行人通行云
    云，惟交通號誌之轉換，無論綠燈轉變為黃燈，或黃燈轉變
    為紅燈，若用路人確實遵守交通規則，皆有合理充裕足夠之
    時間予用路人因應，此觀道路交通標誌標線號誌設置規則第
    231 條至233 條關於號誌之燈號變換相關規定自明。復查，
    依卷附員警拍攝之舉發照片顯示，異議人所駕駛之車輛確有
    準備右轉之傾向，卷附照片呈顯跨越和平東路之行人穿越道
    路幅頗寬，車流量亦大，是以停等於道路兩側，準備穿越馬
    路之行人，當不至於在行人穿越燈號未呈現綠燈前，貿然穿
    越馬路，若異議人於路口見著行人啟行穿越馬路，則必異議
    人直行方向燈號早已顯示為紅燈，而行人穿越方向為綠燈，
    是以異議人應非於號誌由黃燈轉為紅燈時，行駛靠近停止線
    。復以異議人見著遠端行人已準備穿越馬路，若加計其秒差
    ，可證異議人係於紅燈亮起時，因煞車不及，方停佔機車停
    等區，異議人前開所辯，為卸責之詞，委不足採。況圓形黃
    燈之意義，乃用以警告車輛駕駛人及行人，表示紅色燈號即
    將顯示，屆時將失去通行路權，本件異議人於行近系爭路口
    時，於見著黃燈亮起之際，本即應減速慢行，停等於機車停
    等區後方，其因未遵交通規則，佔用機車停等區，其行為已
    違道路交通標誌標線號誌設置規則第174 之2 條之禁止規定
    ，員警舉發異議人佔用機車停等區，並無違誤。
  (四)末查，行政罰法業已於95年2 月5 日生效施行，查行政罰法
    第4 條、第5 條規定，違反行政法上義務之處罰，以行為時
    之法律或自治條例有明文規定者為限。行為後法律或自治條
    例有變更者，適用行政機關最初裁處時之法律或自治條例。
    但裁處前之法律或自治條例有利於受處罰者，適用最有利於
    受處罰者之規定。按90年1 月17日公布、同年6 月1 日施行
    之道路交通管理處罰條例第63條第1 項第1 款規定，汽車駕
    駛人，有第60條第2 項第3 款情形者，除依原條款處罰鍰外
    並記違規點數1 點。查道路交通管理處罰條例第63條第1 項
    第1 款規定，於94年12月28日修正，該修正規定刪除汽車駕
    駛人，有第60條第2 項第3 款違規情形者之記點規定，該規
    定經行政院於95年6 月23日以院臺交字第0950087685號令發
    布於95年7 月1 日施行，此有道路交通管理處罰條例法規沿
    革表1 份附卷可按。比較修正前後之規定，以95年7 月1 日
    以後之規定較有利於行為人，本件事發行為之時間點為95年
    6 月6 日，行政機關最初裁處時之時間點為95年8 月4 日，
    本院審認適用本件之處罰條文係以95年8 月4 日時已有效施
    行之處罰條文為依歸，而非以95年7 月1 日以前施行之規定
    為依據，併此指明。
五、從而原處分機關審酌異議人違規情形，依道路交通管理處罰
    條例第60條第2 項第3 款之規定，對異議人違規行為裁處90
    0 元之罰鍰，核無不當。本件異議為無理由，應予駁回。
據上論斷，應依道路交通案件處理辦法第19條，裁定如主文。
中    華    民    國    95    年    9     月    8     日
                  交通法庭法  官  黃潔茹
以上正本證明與原本無異。
如不服本裁定應於送達後5 日內向本院提出抗告狀。
                          書記官  柳瑞宗
中    華    民    國    95    年    9     月    14    日


司法院資訊處製作；財團法人民間司法改革基金會備份。
